【裁判字號】    89,易,435
【裁判日期】    890816
【裁判案由】    侵占
【裁判全文】
臺灣臺北地方法院刑事判決                          八十九年度易字第四三五號
    公  訴  人  臺灣臺北地方法院檢察署檢察官
    被      告  丙○○
    選任辯護人  張旭業
右列被告因侵占案件，經檢察官提起公訴（八十八年度偵字第二六七二三號），本院
判決如左：
    主  文
丙○○意圖為自己不法之所有，而侵占自己持有他人之物，處有期徒刑陸月。
    事  實
一、丙○○於民國八十七年十二月間，因肯帕斯國際貿易有限公司（以下簡稱肯帕斯
    公司）所有之供廠牌ALFA ROMEO（下稱ALFA）GTV\Spider型式車輛使用之後消音
    器（Zender公司製造之四尾管型式）七支、前下巴（Zender公司製造）四支（公
    訴人誤為三支）、供ALFA155型式車輛使用之側裙（Zender公司製造）三對（公
    訴人誤為一對）無地方存放，乃由肯帕斯公司代表人乙○○出面，向丙○○商借
    位於台北市○○○路○段一六０號地下一樓供肯帕斯公司存放，經丙○○首肯後
    ，乙○○即將上揭貨品載送至上揭地點存放。詎丙○○明知其在上揭地點所持有
    之上揭貨物係屬肯帕斯公司所有，竟萌生為自己不法所有之意圖，於八十八年之
    不詳時間，將上述二支後消音器（公訴人誤為三支）侵占入己並以每支一萬四千
    元轉售予羅春雄，嗣後經肯帕斯公司代表人乙○○發現上情。
二、案經肯帕斯公司代表人乙○○訴由台灣台北地方法院檢察署檢察官偵查起訴。
    理  由
一、訊據被告丙○○矢口否認犯行，辯稱：伊與乙○○、甲○○共同籌組肯帕斯公司
    ，平日感情不錯，八十七年十一月間，乙○○告訴伊因其店內場地不夠，有些東
    西可不可不以寄放伊處，八十七年底以前即會取回，伊因大家平日感情不錯，乃
    首肯義務幫忙，惟伊並不因此而負有保管該批物品之責任，雙方亦未對該批物品
    之數量、性質，項目一一清點，告訴人亦未告知伊內為何物，依僅知是一批汽車
    零件，八十八年一月、四月伊皆有通知告訴人前來取回，但告訴人皆置之不理，
    直至八十八年八月，伊因遷離該處，伊即告訴乙○○因其不在該處出入，就無法
    看管，即八十八年八月以後該批物品，並非在被告持有之下，且告訴人對其數量
    多少，其前後不一，而所借放之物為市場流通物，其取得管道，並非單一，且伊
    並未出售予羅春雄，故縱使羅春雄自伊取得二支後消音器亦非即告訴人所有，且
    肯帕斯公司設立登記日期為八十八年六月十四日，而被告借場地放置系爭物品時
    為八十七年十二月，故八十七年十二月時該批物品根本非告訴人所有物，且伊與
    乙○○、甲○○協議共同設立肯帕斯公司於該公司未成立前係為合夥關係，所以
    該批貨物為合夥財產，故縱認被告持有該批物品，則其所持有，亦非他人之物，
    而係自己之物，縱認該批零件為告訴人所有，因伊為告訴人股東之一，對該批零
    件，亦非沒有處分之權利且利仕國際有限公司（下稱利仕公司）是否就是唯一可
    以從市場上取得該種排氣管之公司，而證人羅春雄所取得排氣管，是否就是當初
    七支中的一支，均不可考等語。
二、惟查：
（一）告訴人確於八十七年年底將其所有之供廠牌ALFAGTV\Spider型式車輛使用之後
      消音器（Zender公司製造之四尾管型式）七支、前下巴（Zender公司製造）四
      支、供ALFA155型式車輛使用之側裙（Zender公司製造）三對送至台北市○○○路○段一六０號地下一樓存放，而由被告所持有中，茲分述如下：
      １、被告自承告訴人曾於八十七年底將一批貨物，送至台北市○○○路○段一
          六０號地下一樓存放。
      ２、本院勘驗台北市○○○路○段一六０號地下樓內有消音器五支（其中四支
          批號０九五八、另一支批號０二九八）、舊消音器二支（與前面五支型式
          不同）、前下巴四支、側裙三對，此有八十九年四月十三日勘驗筆錄一紙
          附卷可稽。
      ３、而證人甲○○證稱：告訴人有寄放貨物在丙○○處，寄放了排氣管七支、
          側裙、後消音器等物等語（見八十八年偵字第二六七二三號偵查卷第十二
          頁反面）。
      ４、告訴人所提出之訂貨資料中記載告訴人曾於八十七年十二月三日向利仕公
          司購買後消音器八支，每支一萬八千三百元，此有利仕公司傳真明細表以
          及台北銀行入戶電匯回條各乙紙附卷可證。
      ５、證人吳飄芳即利仕公司之負責人證稱：只有利仕公司才能在臺灣代理ALFA
          ，告訴代表人乙○○向他們訂購八支，而且ALFA的零件在臺灣只有賣給肯
          帕斯公司，且不可能直接由個人名義訂購亦不可能用郵購方式，一定要透
          過我們公司訂等語，且同一批貨其批號應相同（見本院八十九年七月三日
          訊問筆錄），，顯見利仕公司為ALFA在臺灣之總代理商，而肯帕斯公司為
          利仕公司在臺灣之唯一代理商，此亦有授權契約書一份附卷可稽被告辦稱
          尚有其他管道可進口，並無證據可資證明，顯不足採信。
      ６、證人羅春雄證稱：丙○○於八十八年底時曾賣二支後消音器予伊，每支一
          萬四千元，是丙○○主動向伊推銷，購買地點是在一個高架橋的附近，伊
          未進去，丙○○用手推車推出來，且丙○○所賣予伊之二支後消音器與告
          訴人之代表人當庭所提出後消音器之形式相同等語（見本院八十九年五月
          十二日訊問筆錄），顯見被告辯稱伊未賣予羅春雄，顯不足採。
      ７、綜上所述，足認後消音器七支、前下巴四支、側裙三對確有存放至台北市
          ○○○路一段一六０號地下一樓存放之實，而此時際已由被告持有管領，
          從而，被告事前或事後有否同意乙○○存放上揭貨物，然因該地點在被告
          支配之下，縱使被告搬離該處均不影響此一持有之事實，被告辯稱其八十
          八年八月已經搬離該處，該批貨物並不在其持有之下，顯不足採信。
（二）後消音器七支、前下巴四支、側裙三對為肯帕斯公司所有：
      經查上揭貨物為乙○○於八十七年十二月三日以宏蔚興業有限公司（下稱宏蔚
      興業公司）名義向利仕公司所訂購，故其所有權屬於宏蔚興業公司，此有訂貨
      資料以及台北銀行入戶電匯回條各乙紙影本在卷足憑。再查宏蔚興業公司於八
      十八年間更名為肯帕斯公司，此有宏蔚興業有限公司以及肯帕斯國際貿易有限
      公司變更登記事項卡各乙紙附卷可證，且證人甲○○證稱：八十八年六月，宏
      蔚興業公司更名為肯帕斯公司，當初我們是講說，要合夥成立一家公司，八十
      七年九月，被告與伊及乙○○要成立一家公司，伊出資一百萬元、被告出資五
      十萬元、乙○○以他的資產評估為三百萬元，後來被告未出資，所以乙○○以
      宏蔚興業公司的原有資產轉為肯帕斯公司的出資等語（見本院八十九年七月二
      十八日訊問筆錄），顯見上揭貨物之所有權應為肯帕斯公司所有，被告辯稱上
      揭貨物為合夥財產為公同共有，其有處分權，顯不足採。
（三）被告確曾將後消音器二支出售予羅春雄：
      經查證人羅春雄證稱：丙○○於八十八年底時曾賣二支後消音器予伊，每支一
      萬四千元，是丙○○主動向伊推銷，地點是在一個高架橋的附近，伊未進去，
      丙○○用手推車推出來，且丙○○所賣予伊之二支後消音器與告訴人之代表人
      當庭所提出之形式相同等語（見本院八十九年五月十二日訊問筆錄），顯見被
      告辯稱伊未賣予羅春雄，顯不足採。
（四）綜上所述，被告上揭所辯，核屬事後卸責之詞，委不足採，其侵占犯行至堪認
      定。
三、核被告所為，係犯刑法第三百三十五條第一項侵占罪。爰審酌被告犯罪之動機、
    手段、所生損害及犯後尚否認犯行，未具悔意等一切情狀，量處如主文所示之刑
    ，以資懲儆。
據上論斷，應依刑事訴訟法第二百九十九條第一項前段、刑法第三百三十五條第一項
、罰金罰鍰提高標準條例第一條前段，判決如主文。
本案經檢察官林淑玲到庭執行職務。
中    華    民    國      八十九      年    八      月      十六       日
                                      臺灣臺北地方法院刑事第三庭
                                          法  官  陳  德  民
右正本證明與原本無異。
如不服本判決，應於判決送達後十日內，向本院提出上訴狀。
                                          書記官  楊  秋  鈴
中    華    民     國     八十九      年            月                  日
附錄法條：
刑法第三百三十五條
意圖為自己或第三人不法之所有，而侵占自己持有他人之物者，處五年以下有期徒刑
、拘役或科或併科一千元以下罰金。
前項之未遂犯罰之。


司法院資訊處製作；財團法人民間司法改革基金會備份。
